【裁判字號】    89,交易,404
【裁判日期】    900227
【裁判案由】    過失傷害
【裁判全文】
臺灣桃園地方法院刑事判決                        八十九年度交易字第四四號
    公  訴  人  臺灣桃園地方法院檢察署檢察官
    被      告  丁○○
    選任辯護人  丙○○
右列被告因過失傷害案件，經檢察官提起公訴（八十九年度偵字第一０八０一號），
，本院判決如左：
    主      文
丁○○因過失傷害人致重傷，處有期徒刑伍月，如易科罰金以佰元折算壹日。
    事      實
一、丁○○於民國八十九年五月十八日晚間十一時許，駕駛ＱＨ－六九七號自用大貨
    車，自桃園縣中壢市○○路一一八八號前，該路往觀音方向之外側車道且道路中
    央係劃設分向限制線（即雙黃線）之路段，欲橫越道路迴車至對向往中壢方向之
    車道，本應注意劃有分向限制線之路段不得迴車，汽車迴車前，應暫停並顯示左
    轉燈光或手勢，看清無來往車輛，始得迴轉，而依當時情形並無不能注意之情事
    ，詎竟疏未注意看清無來往車輛即冒然進行迴轉，適有甲○○騎駛ＩＶＸ－七七
    一號機車搭載乙○○（公訴人誤載為李傑勳）沿同向駛來，亦疏未注意車前狀況
    致撞擊魏某所駕自用大貨車之左後側尾燈部位，頓時人、車倒地，甲○○因此受
    有左眼眼眶骨骨折併黃斑部視網膜下出血、頭部外傷、唇部多處裂傷、左前胸鈍
    傷、左肩、二膝、左腕挫擦傷之傷害，並導致其左眼視力僅餘零點零貳，已喪失
    一般物體形貌之辨識功能，且無法以眼鏡矯正，無法治療，亦無自行回復希望之
    重傷害。至乙○○則受有頭部外傷、外傷性鼻中膈彎曲、鼻部腫脹、下唇挫裂傷
    二公分Ｘ一公分及四肢多處挫擦傷之傷害。事發後，丁○○於其犯罪未被發覺前
    ，即向據報趕來處理之員警自承為其駕車肇事而受裁判。
二、案經被害人甲○○、乙○○訴由桃園縣警察局中壢分局報請台灣桃園地方法院檢
    察署檢察官偵查起訴。
    理      由
一、訊據被告丁○○，坦承於右揭時、地，駕駛ＱＨ－六九七號自用大貨車正橫越上
    開道路欲轉至往中壢方向之車道時，遭沿該路往觀音方向直行而來之告訴人甲○○騎機車撞擊其大貨車，致甲○○及機車乘客即告訴人乙○○均倒地而受有傷害
    等情不諱，此部分核與告訴人甲○○、乙○○指訴之情節相符。次查，被告於警
    訊承明：當時我車頭是往觀音的方向停放，我就欲「迴轉」往中壢市區方向行駛
    ，回台北的家，我就有先往右左邊看，看了沒有人、車後，我才啟動迴轉等語（
    見偵第卷三頁反面），核與告訴人甲○○於警訊指稱：突然發現有一部車（指被
    告之自大貨車）「迴轉」等語（見偵第卷六頁），及告訴人乙○○於警訊指稱：
    （被告）未注意後方有無車輛即逕行「左轉」等語（見偵卷第十二頁反面），即
    意謂被告係駕車自路邊左轉橫越道路行至對向車道，究其實係同指迴轉之情，若
    合符節，據而足徵被告於警訊此部分所承屬實，自堪採信。嗣被告於本院調查、
    審理時翻稱當時並非迴轉，而係自路外之空地直行橫越道路云云，顯違事實，非
    可採信。再者，前述事發路段之道路中央係劃設分向限制線（即雙黃線），事發
    當時為天候晴，夜間有照明，道路無障礙物且視距良好等情，則有警製道路交通
    事故調查報告表一份及現場照片十幀在卷可憑。又查，依卷附被告及告訴人甲○○之車損照片各二幀、三幀所示，被告所駕自用大貨車之左後側尾燈已遭撞落，
    至甲○○之機車則係前車蓋碎裂脫落，衡此，可見係甲○○機車之正面撞擊被告
    所駕自用大貨車之左後側尾燈部位之情。又查，告訴人甲○○因本次車禍受有左
    眼眼眶骨骨折併黃斑部視網膜下出血、頭部外傷、唇部多處裂傷、左前胸鈍傷、
    左肩、二膝、左腕挫擦傷之傷害，並導致其左眼視力僅餘零點零貳，已喪失一般
    物體形貌之辨識功能，且無法以眼鏡矯正，無法治療，亦無自行回復希望之情，
    有怡仁綜合醫院診斷證明書、長庚紀念醫院診斷證明書（乙種）、新國民綜合醫
    院甲種診斷證明書等影本各一紙及怡仁綜合醫院八十九年十二月一日怡業一字第
    八九一二０一三號函文一紙在卷足佐。至乙○○則因而受有頭部外傷、外傷性鼻
    中膈彎曲、鼻部腫脹、下唇挫裂傷二公分Ｘ一公分及四肢多處挫擦傷之傷害乙節
    ，有長庚紀念醫院診斷證明書（乙種）及新國民綜合醫院乙種診斷證明書影本各
    一紙存卷為憑。查告訴人甲○○係領有重型機車駕照，此業經載明警訊筆錄可循
    ，顯見其原本視力良好並合於考照之標準，況其於事發當時猶能騎駛機車，亦可
    徵其視力正常無礙，職是，茲於車禍發生並致左眼受傷之後，其左眼視力僅餘０
    ‧０二，顯可易見該視力之衰敗要係因車禍受傷之結果。辯護意旨竟謂無從認其
    視力係因車禍而受損云云，至為無稽，殊非可取。另查，視能主要在於辨別物體
    之形貌，當非僅止於光線明暗之感知而已，是以告訴人甲○○之左眼視力雖仍有
    零點零貳，縱令尚能感知明暗，惟既喪失一般物體形貌之辨識功能，顯已豬狗不
    分，人畜未辨，其視覺之主要功能自屬完全喪失，抑且，復無法治療，亦無自行
    回之復希望，並無法以眼鏡矯正，終身存此殘疾，從而甲○○左眼之視能自已達
    於毀敗之程度，核屬重傷害無疑。
二、按劃有分向限制線之路段不得迴車，汽車迴車前，應暫停並顯示左轉燈光或手勢
    ，看清無來往車輛，始得迴轉，道路交通安全規則第一百零六條第二款、第五款
    規定甚明。被告駕車依法即負有前開注意義務，在該劃有分向限制線之路段本即
    不得迴車，又既執意迴車，尤應先看清無來往車輛後始得進行迴車，而其肇事當
    時係天候晴，夜間有照明，道路無障礙物且視距良好，其視線、視野自屬清無礙
    ，殊能確切掌握路上來往各人、車之動態，是按之當時情形，被告顯無不能注意
    之情事，茲其竟未注意即貿然進行迴轉致發生本件車禍，其有過失至明。本件經
    送鑑定結果，亦認被告有駕自大貨車於中央分向限制線路段未注意前後左右無來
    車，由路旁起駛迴轉之違規情事，有台灣省桃園縣區車輛行車事故鑑定委員會鑑
    定意見書一份存卷可參。再查，被告係駕駛自大貨車，車體長而龐大，迴轉不易
    ，因之，於迴轉時，行速必然相當迂緩，況又係其車左後側尾燈部位遭告訴人甲○○之機車撞擊，顯見斯時被告之車身大半已越過中央分向線，僅有車身尾部仍
    在原行車道上，由是可徵至車禍發生之際，被告進行迴車已前行相當距離，並已
    經過相當之時間，準此，既以緩速前行相當時間及距離，則其顯非待告訴人甲○○騎車趨近時始猝然迴車致甲○○有措手不及而未能為適當反應之情事，是衡諸
    當時情形，告訴人甲○○亦非無法防範。茲其既能注意防範，卻又未特加注意被
    告迴車時行車動線之車前狀況，致生本件車禍，亦有違道路交通安全規則第九十
    四條第三項所定汽車行駛時，駕駛人應注意車前狀況，並隨時採取必要安全措施
    之規定，雖堪認告訴人甲○○就本件車禍之發生與有過失，惟亦無從據此解免被
    告疏失之咎。又前述鑑定意見書漏未論及告訴人甲○○猶有疏未注意車前狀況之
    違規情事，此部分鑑定意見即無足採。至告訴人乙○○僅為機車乘客，就本件車
    禍之發生並無任何原因力之介入，難謂之與有過失。再者，告訴人二人係因本次
    車禍各受有上揭傷害，渠等所受之傷害與被告之過失行為間顯有相當因果關係，
    被告自應負過失傷害罪責。事證明確，被告犯行至堪認定，應依法論科。
三、被告因駕車之過失致告訴人甲○○受有傷害並導致左眼視能毀敗部分，係犯刑法
    第二百八十四條第一項後段之過失傷害致重傷罪。公訴人因疏未慮及甲○○係受
    有左眼視能毀敗之重傷害，指被告此部分僅犯同條項前段之過失傷害罪，顯有未
    洽，起訴法條應予變更。另被告因駕車之過失致告訴人乙○○受有傷害部分，則
    犯同條項前段之過失傷害罪。又告訴人乙○○因被告之過失而受有鼻部腫脹、下
    唇挫裂傷二公分Ｘ一公分及四肢多處挫擦傷之傷害部分，雖未據公訴人起訴，惟
    此與公訴人已起訴且經本院論罪之使乙○○受有頭部外傷、外傷性鼻中膈彎曲等
    傷情部分，在法律評價上係屬包括不可分割之單純一罪之單一事實關係，自為起
    訴效力所及，本院得併予審判。被告係以一個過失行為同時觸犯前開二罪，應依
    想像競合犯之規定，從一重以過失傷害致重傷罪處斷。另查，事發後，被告於其
    犯罪未被發覺前，即向據報趕來處理之員警吳定豐自承為其駕車肇事而受裁判乙
    節，業據吳員於本院審理時述明。合於自首之要件，應依刑法第六十二條前段之
    規定，減輕其刑。審酌被告犯後態度，過失情節之輕重，迄未賠償告訴人所受損
    害及告訴人二人各所受傷害之輕重，告訴人甲○○與有過失等一切情狀，量處如
    主文所示之刑。復按，刑法所定得易科罰金之要件，業於被告行為後修正，並於
    九十年一月十日經總統公布，同年月十二日起施行。修正後刑法第四十一條第一
    項係規定犯最重本刑為五年以下有期徒刑以下之刑之罪，而受六個以下有期徒刑
    或拘役之宣告者，即得易科罰金，與修正前刑法第四十一條所定僅犯最重本刑為
    三年以下有期徒刑以下之刑之罪始得易科罰金之規定，雖有不同，惟就被告於本
    件所犯之罪，不論根據修正前、後之規定，均合於得易科罰金之要件，比較之下
    ，要無「有利或不利」之別，職是，依刑法第二條第一項前段之規定，自應適裁
    判時之法律，因之，爰依修正後刑法第四十一條第一項規定，併諭知易科罰金之
    折算標準。
據上論斷，應依刑事訴訟法第二百九十九條第一項前段、第三百條，刑法第二百八十
四條第一項前段、後段、第五十五條、第六十二條前段、修正後刑法第四十一條第一
項，罰金罰鍰提高標準條例第一條前段、第二條，判決如主文。
本案經檢察官何嘉仁到庭執行職務。
中      華      民      國    九十      年      二      月    二十七    日
                              臺灣桃園地方法院交通法庭
                                  法  官  蔡榮澤
如不服本判決，應於送達後十日內，向本院提出上訴狀。
附本件論罪科刑依據之法條：
刑法第二百八十四條
因過失傷害人者，處六月以下有期徒刑、拘役或五百元以下罰金。致重傷者，處一年
以下有期徒刑、拘役或五百元下罰金。
從事業務之人，因業務之過失傷害人者，處一年以下有期徒刑、拘役或一千元以下罰
金。致重傷者，處三年以下有期徒刑、拘役或二千元以下罰金。


司法院資訊處製作；財團法人民間司法改革基金會備份。
